lexc/farsi.foma
#read lexc lexc/noun.lexc
#define LexNoun;

read lexc harf.lexc
define LexHarf;

#read lexc lexc/verb.lexc
#define LexVerb;

read lexc MTvbs.lexc
define MTverbs;

read lexc iverb.lexc
define iLexVerb;

read lexc inoun.lexc
define iLexNoun;

#read lexc lexc/iharf.lexc
#define iLexHarf;

read lexc MTchain.lexc
define MTchain;

read lexc ichain.lexc
define iChain;

#read lexc lexc/chain.lexc
#define chain;

#define ALLnouns LexHarf | LexNoun;

define ZWNJ "‌";
define CONCAT 0;
define SPACE " ";

define ALEFCNTX [ "ا" | "آ" ];
define ALEF "ا";
define AA "آ";
define BEH "ب";
define PEH "پ";
define TE "ت";
define SE "ث";
define JIM "ج";
define CHE "چ";
define HE "ح";
define KHE "خ";
define DAL "د";
define ZAL "ذ";
define RE "ر";
define ZE "ز";
define ZHE "ژ";
define SIN "س";
define SHIN "ش";
define SAD "ص";
define ZAD "ض";
define TA "ط";
define ZA "ظ";
define EIN "ع";
define GHEIN "غ";
define FE "ف";
define GHAF "ق";
define KAF "ک";
define GAF "گ";
define LAM "ل";
define MIM "م";
define NOON "ن";
define VAV "و";
define HEH "ه";
define YEH "ی";
define HAMZE ["ئ" | "ء" | "ؤ" | "أ" | "إ"];
define HZE  "ئ";
define ONE "۱";
define TWO "۲";
define THREE "۳";
define FOUR "۴";
define FIVE "۵";
define SIX "۶";
define SEVEN "۷";
define EIGHT "۸";
define NINE "۹";

define ALPHABET [ ALEF | AA | BEH | PEH | TE | SE | JIM |
	   CHE | HE | KHE | DAL | ZAL | RE | ZE |
	   ZHE | SIN | SHIN | SAD | ZAD | TA | ZA |
	   EIN | GHEIN | FE | GHAF | KAF | GAF |
	   LAM | MIM | NOON | VAV | HEH | YEH |
	   HAMZE | SPACE | ZWNJ];

define SST SIN TE;
define AN ["ا" "ن"];

define HA ["ه" "ا"];
define MI [MIM YEH];
define NACHASB [ "ر" | "ز" | "د" | "ذ" | "و" | "ژ" | "ا" | "آ" | "ء" ];
define BOUNDS [ "*" | "^" | "×" | "&" | .#. | "Æ" | "©" | "¤" | "="]; 
define yehContext1 [ "م" | "ت" | "ش" | "ی" | "ی" "م" | "ی" "د" | "ن" "د" ];
define yehContext2 [ yehContext1 | "م" AN | "ت" AN | "ش" AN ];
define EZContext [ "و" | "ا" ];
define refineHA "×" -> "*" || NACHASB _ HA;
define putConcat [ "*" | "&" | "¤" | "Æ" | "©"] -> CONCAT;

define iExtraSpace SPACE+ -> SPACE;
define coverUpSpace "^" (->) 0;
define spaceTOzwnj "^" (->) ZWNJ;
define spaceNOTdet coverUpSpace .o. spaceTOzwnj;
define putSpace "^" -> SPACE;
define iPutSpace "^" ->‌ SPACE;

define extraZWNJ ZWNJ+ -> ZWNJ;
define coverUpZWNJ "×" (->) 0;
define zwnjTOspace "×" (->) SPACE;
define zwnjNOTdet coverUpZWNJ .o. zwnjTOspace;
define putZWNJ "×" ->‌ ZWNJ;
define removeZWNJ "×" -> "^";
define coverUpAnd "&" -> "^";
define refineZWNJ ZWNJ -> CONCAT ||  NACHASB _ ?*;
define formalRemover "=" -> 0;

define ZWNJissue1 ZWNJ (->) 0;
define ZWNJissue2 ZWNJ (->) SPACE;
define ZWNJissue ZWNJissue1 .o. ZWNJissue2;
define SPACEissue1 SPACE (->) 0;
define SPACEissue2 SPACE (->) ZWNJ;
define SPACEissue SPACEissue1 .o. SPACEissue2;
define extraSpace SPACE+ -> SPACE;

#present inflections
define presentInflections [ MIM | YEH | DAL | YEH MIM | YEH DAL | NOON DAL ];
define iPresInflOptionalYEH [ YEH | YEH MIM | YEH NOON ];
define iPresInflWithYEH [ YEH DAL | NOON DAL];

#formal verbs
define nehRefine "*" -> [YEH "*"] || BOUNDS NOON _ ALEFCNTX [.#. | \YEH]; #both need to be changed like iNehRefine
define behRefine "*" -> [YEH "×"] || BOUNDS BEH _ ALEFCNTX [.#. | \YEH]; #both need to be changed like iNehRefine
define presInflInflection [..] -> YEH || ALEFCNTX BOUNDS _ presentInflections BOUNDS;

#informal verbs
#define iPresInflection1 [..] -> (YEH) || ALEFCNTX BOUNDS _ iPresInflOptionalYEH BOUNDS; #INFMAKER RULE - بیای محاوره است نه رسمی اما در صورت وجود این فعل رسمی است که میتواند بیای را بسازد بنابراین محاورره ساز (INFMAKER) است
#define iPresInflection2 [..] -> YEH || ALEFCNTX BOUNDS _ iPresInflWithYEH BOUNDS;
#define iThirdPerson  HEH -> [DAL | YEH HEH] || ALEFCNTX BOUNDS _ BOUNDS;
#define VBiANDArefine ALEFCNTX -> 0 || BOUNDS [BEH | NOON | MIM YEH | NOON MIM YEH] BOUNDS _ NOON DAL ALEF; #INFMAKER RULE
#define VBiOptionalAlef ALEF (->) 0 || BOUNDS [ NOON | BEH | (NOON) MIM ] YEH BOUNDS _ FE; #INFMAKER RULE
define VBiBehRefine "*" -> [YEH "×"] || BOUNDS BEH _ [[ALEFCNTX \[YEH | .#.]] | [(VAV) FE TE] | [VAV RE DAL] ]; ### The "\.#." prevents 6th person inf copula and "A" stress make a "NIA" at the end of word!
define VBiNehRefine "*" -> [YEH "*"] || BOUNDS NOON _ [[ALEFCNTX \[YEH | .#.]] | [VAV MIM DAL] | [(VAV) FE TE] | [VAV RE DAL] | [(VAV) FE TE AA DAL]]; ### The "\.#." prevents 6th person inf copula and "A" stress make a "NIA" at the end of word!
define VBhamRefine "&" -> ["^" HEH] || HEH _ MIM BOUNDS;# makes یهوم به یهو هم - در مورد فعلها فقط در مورد فعلهای سومش خص با شناسه "ه" این قاعده به کار می رود.
define VBiPLaRefine ~$[[HEH | ALEFCNTX] BOUNDS+ ALEFCNTX .#.]; 
define VBoftRefine ~$[[DAL RE] BOUNDS [(VAV) FE TE]];
define VBhehSpace "*" -> "×" || HEH _ \[.#.];

#informal nouns
define NNiANDArefine ALEFCNTX -> 0 || BOUNDS [BEH | NOON | MIM YEH | NOON MIM YEH] BOUNDS _ NOON DAL ALEF; #INFMAKER RULE
define NNiNehBehRefine [..] -> YEH || BOUNDS [ BEH | NOON ] _ BOUNDS ALEFCNTX \.#.; ### The "\.#." prevents 6th person inf copula and "A" stress make a "NIA" at the end of word!
define NNhamRefine "¤" -> ["^" HEH] || [VAV | HEH] _ MIM BOUNDS ?*;# makes یهوم به یهو هم - در مورد فعلها فقط در مورد فعلهای سومش خص با شناسه "ه" این قاعده به کار می رود.
define optionalAlef1 ALEF (->) 0 || BOUNDS [[BEH | NOON] YEH "*"] _ \BOUNDS, [BOUNDS ([NOON "*"]) MI "×"] _ \BOUNDS;
define optionalAlef2 AA (->) 0 || BOUNDS [[BEH | NOON] YEH "*"] _ \BOUNDS, [BOUNDS ([NOON "*"]) MI "×"] _ \BOUNDS;
define refineOptAlef1 "×" -> "^" || BOUNDS ([NOON "*"]) MI _ ALEFCNTX \"*";
define refineOptAlef2 "×" -> "*" || BOUNDS ([NOON "*"]) MI _ \ALEFCNTX;
define optionalAlef   optionalAlef1 .o. optionalAlef2 .o. refineOptAlef1 .o. refineOptAlef2;

##########
define elimHeh [ HEH "¤" ] -> "©";
define makeBoth "©" (->) [ HEH "×" ];
define joinBoth "©" -> "*";
define NNiNehRefine ["¤"] -> [YEH "*"] || NOON _ [[ALEFCNTX \[YEH | .#.]] | [VAV MIM DAL] | [(VAV) FE TE] | [VAV RE DAL] | [(VAV) FE TE AA DAL]]; ### The "\.#." prevents 6th person inf copula and "A" stress make a "NIA" at the end of word!
define NNoftRefine ~$[[DAL RE] BOUNDS [(VAV) FE TE]];!فعلا استفاده نشده. برای فعل های پیشوندی است
define NNobjCliticOverlay [ HEH "¤" ] (->) "*" || _ [SHIN | TE | MIM | [SHIN VAV NOON] | [TE VAV NOON] | [MIM VAV NOON]];
define NNcoverUPoverlay "¤" -> "×";
##########
define splitJointWord1 ?* (->) 0 || ?+ _ .#.;
define splitJointWord2 ?* (->) 0 || .#. _ ?+;
define splitJointWord splitJointWord1 | splitJointWord2;


#define iBehRefine "*" -> [YEH "*"] || .#. BEH _ ALEFCNTX ?*;
#define iRefineProg "×" -> "*" || YEH _ ALEFCNTX ?*; #e.g. nemiaim, mian
define refineStress [..] -> HEH || HEH ? _ ALEF .#.;
#define iObjCliticRefine [..] -> ALEF || HEH ["*" | "^" | "×" | SPACE] _ [ MIM | SHIN | TE] BOUNDS;
define iObjCliticRefine HEH (->) 0 || _ ["*" | "×"] [ MIM | SHIN | TE] ([VAV NOON | ALEF NOON]);

#define VBiHaRefine "*" -> "^" || [HEH | YEH] _ HA .#.;

#define iNehBehRefine "*" -> [YEH "*"] || BOUNDS [BEH | NOON] _ ALEFCNTX;# creats نیفشونم و نیافشونم

#define AnDazDakhtRefine1 [["*" | "×"] ALEFCNTX] -> "*" || BOUNDS [BEH | NOON] _ NOON DAL ALEFCNTX [ZE | KHE TE] BOUNDS; #  ب(یا)نداز/خت
#define AnDazDakhtRefine2 ["*" ALEFCNTX] -> "*" || BOUNDS (NOON BOUNDS) MI _ NOON DAL ALEFCNTX [ZE | KHE TE] BOUNDS;
#define AndazDakhtRefine AnDazDakhtRefine1 .o. AnDazDakhtRefine2;

define defHehRefine "Æ"-> ["^" HEH] || [HEH | VAV | ALEFCNTX] _ HEH BOUNDS; #حشره هه، آقاهه

define hehSpace [ "*" |"×" ] -> "^" || HEH _ \[.#.];
#define iMiRefine ALEF -> 0 || [.#. MI "×"] _ \BOUNDS ?*;# creats میفشونم و میافشونمم

define iHaRefine "*" -> "^" || [HEH | YEH] _ HA BOUNDS;
define iPLaRefine [..] -> HEH || [HEH | ALEFCNTX] BOUNDS _ ALEFCNTX BOUNDS; #A to HA
define animPlRefine AN -> [HEH ALEF] || [ ALEFCNTX | VAV | HEH | YEH] "*" _ BOUNDS; #rules out something like عباان

define iYehMianji [..] -> YEH || [VAV | ALEFCNTX | HEH] BOUNDS _ YEH BOUNDS;
#define iAlefMianji ["*" | "×" | "^"] (->) ["^" ALEF] || [ HEH | YEH] _ [YEH | SHIN | TE | MIM] BOUNDS;
#define iRabtiPl [..] (->) [ALEF | YEH] || [ALEFCNTX | HEH | VAV] BOUNDS _ [YEH [ MIM | DAL | NOON]] BOUNDS;
#define iYehAlefMianji iYehMianji .o. iAlefMianji .o. iRabtiPl;
#define animPLandYehMianji iYehMianji .o. animPlRefine;


define VowelEnding [..] -> YEH || _ BOUNDS presentInflections BOUNDS "@P.VOWEL.ON@";
#define iOptionalI [..] -> (YEH) || ALEFCNTX "*" _ YEH [ MIM | DAL | NOON ] ?*;

#define iImp1Exception ["غ.ر.امری۱=ر+مفرد"]:["ب" "ر" "و"];
#define iImp2Exception ["غ.ر.امری۱=گ+مفرد"]:["ب" "گ" "و"];
#define iImp3Exception ["غ.ر.امری۱=ش+مفرد"]:["ب" "ش" "و"];
#define iImpException iImp1Exception | iImp2Exception | iImp3Exception;

define roARefine "×" -> ["*" RE] || ALEFCNTX _ VAV BOUNDS; #!!!!!"×" is object clitic bounds
#define roHRefine HEH (->) RE || _ "×" VAV .#.; #!!!!!"×" is object clitic bounds
#define raAtfRefine ["*" | "×"] -> "^" || [ YEH | VAV ] _ VAV .#.; #seperate atf VAV in context
#define RaAtfRefine roARefine; # | roHRefine | raAtfRefine;
#define RaAtfRefine "*" -> "^" || [ YEH | HEH | VAV ] _ VAV .#.; #seperate atf VAV in context
####define raRefine "@" -> ["×" "ر"] || [ YEH | HEH | VAV ] _ VAV .#.; #convert obj. marker VAV to RO in context



#define shortCopula [ HEH "×" SST ] (->) ["*" SIN] || _ BOUNDS;
define shortCopula1 "©" HEH -> ["*" [SIN | HZE HEH]] || ALEFCNTX _;
define shortCopula2 "©" HEH -> ["*" [SIN | HZE HEH]] || VAV _;
define shortCopula3 "©" HEH -> ["^" [SIN]] || HEH _;
define refineCopula1 [HEH "^"] (->) "*" || _ SIN BOUNDS;
define refineCopula2 ["×" | "^"] -> "*" || [VAV | ALEFCNTX | YEH] _ SST BOUNDS;
define shortCopula4 "©" HEH -> ["*" [HEH | SIN]] || \[ALEFCNTX | HEH | VAV] _;
define shortCopula shortCopula1 .o. shortCopula2 .o. shortCopula3
	shortCopula4 .o. refineCopula1 .o. refineCopula2;

define tafzili "*" -> "×" || [ YEH |  HEH ] _ [TE RE | TE RE YE NOON] BOUNDS;####changed
define alefMianji [ "*" | "×" ] -> [ "×" ALEF ] || [ YEH | HEH ] _ yehContext1;
define yehMianji [ "*" | "×" ] -> [ "*" YEH ] || [VAV | ALEFCNTX ] _ yehContext2;
define gafMianji  HEH -> GAF ||  _ "*" AN;

define EZConst1 "&" -> YEH || EZContext _ .#.;
define EZConst2 "&" -> ([ZWNJ YEH]) || HEH _ .#.;
define EZConst3 "&" -> 0 || \[EZContex | HEH] _ .#.;
#define EZConst EZConst1 .o. EZConst2 .o. EZConst3;

define someSpace [ZWNJ | SPACE] (->) 0;
define aPhone [AA | ALEF] -> [AA | ALEF];
#define nonDeterministicAll aPhone;

################Homo Phones###########################
define zPhone [ZAL | ZAD | ZA | ZE] -> [ZAL | ZAD | ZA | ZE];
define tPhone [TA | TE] -> [TA | TE];
define sPhone [SAD | SE | SIN] -> [SAD | SE | SIN];
define ghePhone [GHEIN | GHAF] -> [GHEIN | GHAF];
define hePhone [HEH | HE] -> [HEH | HE];
define ePhone HAMZE (->) [YEH | EIN];
define homoPhones zPhone .o. tPhone .o. sPhone .o. ghePhone .o. hePhone .o. ePhone;
######################################################
################Multi Changes###########################
define fin1 HEH -> 0 || ?* ALEFCNTX _ .#.;
define fin2 TE -> 0 || ?* [SIN | SHIN | FE] _ BOUNDS+;
define fin3 RE -> 0 || ?* [KAF | GHAF DAL | GAF ALEF] _ .#.;
define fin4 DAL -> 0 || NOON _ .#.;
define UN ALEF -> VAV || _ NOON;
define khaPhone [KHE VAV ALEF] -> [KHE ALEF]; #خاستن
define nabMab NOON -> MIM || _ BEH;
define chCHE HEH -> 0 || .#. CHE _;

define TTT [TE | DAL] -> [TE | DAL];
define JJJ [ZHE | JIM] -> [ZHE|JIM];
define AAA ALEF ->  [EIN] || .#. _;
define ALAL AA -> [EIN  ALEF] || .#. _;
define KARGAR [KAF | GAF] -> [KAF | GAF] || _ RE;   #one-way
define SHECHE [SHIN | CHE] -> [SHIN | CHE];   #one-way

define DELIB [TTT | JJJ | AAA | ALAL | KARGAR | SHECHE]; #
